【裁判字號】    95,上訴,309
【裁判日期】    950426
【裁判案由】    毒品危害防制條例
【裁判全文】
臺灣高等法院臺中分院刑事判決         95年度上訴字第309號
上  訴  人
即  被  告  甲○○
                    （
選任辯護人  陳沆河  律師
上  訴  人
即  被  告  乙○○
指定辯護人  張益隆  律師
上列上訴人因違反毒品危害防制條例案件，不服臺灣臺中地方法
院94年度訴字第2399號中華民國95年1月3日第一審判決（起訴案
號：臺灣臺中地方法院檢察署94年度偵字第9045號），提起上訴
，本院判決如下：
    主  文
原判決撤銷。
甲○○連續販賣第二級毒品，處有期徒刑柒年陸月；扣案之附表
一編號二、三之行動電話（均含ＳＩＭ卡）、車牌號碼四○一六
─ＬＰ號自用小客車壹輛及販賣第二級毒品所得新臺幣伍仟伍佰
元均沒收；販賣第二級毒品所得，如全部或一部不能沒收時，以
其財產抵償之。又共同連續販賣第三級毒品，處有期徒刑伍年陸
月；扣案之附表一編號一、附表三之第三級毒品愷他命（實稱毛
重合計伍壹點肆陸壹公克，含拾只塑膠袋及拾張標籤紙
）、附表一編號二、三之行動電話（均含ＳＩＭ卡）、車牌號碼
四○一六─ＬＰ號自用小客車壹輛及販賣第三級毒品所得新臺幣
壹萬柒仟肆佰元均沒收；販賣第三級毒品所得，如全部或一部不
能沒收時，以其財產抵償之。應執行有期徒刑拾貳年；扣案附表
一編號一、附表三之第三級毒品愷他命（實稱毛重合計伍壹點肆
陸壹公克，含拾只塑膠袋及拾張標籤紙）、附表一編號
二、三之行動電話（均含ＳＩＭ卡）、車牌號碼四○一六─ＬＰ
號自用小客車壹輛、販賣第二級毒品所得新臺幣伍仟伍佰元及販
賣第三級毒品所得新臺幣壹萬柒仟肆佰元均沒收；販賣第二級毒
品所得及販賣第三級毒品所得，除扣案之新台幣九百元外，其餘
如全部或一部不能沒收時，以其財產抵償之。
乙○○連續販賣第二級毒品，處有期徒刑玖年。扣案之附表二編
號一、附表四編號一之第三級毒品愷他命（實秤毛重合計壹陸
點貳柒捌公克，含捌拾伍只塑膠袋及捌拾張標籤紙）、附表二
編號二、三之行動電話（均含ＳＩＭ卡）、附表四編號一之電子
磅秤壹臺、附表四編號三之販賣所得新臺幣壹萬肆仟壹佰元及車
牌號碼九Ｎ─二四五八號自用小客車壹輛均沒收。
    事  實
一、甲○○綽號「阿猴」、乙○○綽號「小雨」，均明知ＭＤＭ
    Ａ（俗稱搖頭丸、快樂丸，代號「衣服」，種類有歐元、福
    斯、蝴蝶、ＣＵ、Ｄ＆Ｇ）及愷他命（代號「褲子」，種類
    有杏仁、細砂、蔡籤（臺語））分屬毒品危害防制條例第二
    條第二項第二款、第三款之第二級毒品及第三級毒品，均不
    得持有、販賣，竟分別基於意圖營利而販賣第二級毒品ＭＤ
    ＭＡ及第三級毒品愷他命之概括犯意：
  (一)甲○○自民國九十三年十一月間起，向真實姓名不詳之綽號
    「小陳」之人，以每顆第二級毒品ＭＤＭＡ新臺幣（下同）
    三百元至五百元、每公克第三級毒品愷他命一千元至一千二
    百元之價格購入後，以其租處即臺中市○區○○街一一○號
    四樓之一三為據點，再以其所有之附表一編號二、三所示之
    行動電話，對外聯繫販賣第二級毒品ＭＤＭＡ及第三級毒品
    愷他命事宜，再自行駕駛其所有之車牌號碼四○一六─ＬＰ
    號自用小客車，攜帶毒品前往與購買毒品者約定臺中市內之
    地點交易毒品，而以每顆第二級毒品ＭＤＭＡ高於買進價格
    一百元、每小包（約一公克）第三級毒品愷他命高於買進價
    格一百元至三百元之價格賣出，以賺取差價。
  (二)乙○○自九十三年十一月間起，向「小陳」以每顆第二級毒
    品ＭＤＭＡ二百元至四百元、每公克第三級毒品愷他命一千
    元至一千二百元之價格購入後，即先後以其所承租之臺中市
    西屯區○○路○段一七三之五號或臺中市○○街五六號三樓
    為聯絡據點，並使用其所有之附表二編號二、三所示之電話
    號碼（其中編號三之電話號碼原為0000000000號
    ）充為販賣毒品之聯絡電話，待乙○○接獲購買毒品者之來
    電，談妥毒品之價格、數量後，即由乙○○駕駛車牌號碼不
    詳（後三碼為「九三六」）之ＹＡＭＡＨＡ廠牌銀色機車、
    車牌號碼不詳之ＭＡＲＣＨ自用小客車或其所有之車牌號碼
    九Ｎ─二四五六號自用小客車，前往約定臺中市內之地點，
    與購買毒品者進行交易，而以每顆第二級毒品ＭＤＭＡ高於
    買進價格五十元至一百五十元之價格、每小包（約一公克）
    第三級毒品愷他命以高於買進價格一百元至三百元之價格賣
    出。
  (三)嗣甲○○與乙○○於九十四年三月十日，由甲○○出面與不
    知情之竇鼐人訂立租賃契約，承租臺中市○○區○○路一段
    一九六號後。自九十四年三月十五日起，改以該處作為其二
    人販賣毒品之據點，並以經營「日本妹檳榔攤」以資掩飾，
    而各自販賣第二級毒品ＭＤＭＡ及第三級毒品愷他命，其二
    人販賣毒品所得利潤，亦各自取得。甲○○及乙○○販賣第
    二級毒品ＭＤＭＡ及第三級毒品愷他命之情形如下（甲○○
    販賣毒品之時間需扣除其自九十四年三月二十九日起至同年
    四月二十七日止，在臺灣臺中看守所附設勒戒處所觀察、勒
    戒之時間；乙○○則需扣除其自同年一月二十一日起至同年
    二月二十三日在臺灣臺中看守所附設勒戒處所觀察、勒戒之
    時間）：
  1.甲○○販賣第二級毒品ＭＤＭＡ部分：
  (1)自九十三年十一月間起至九十四年三月二十五日間某日，由
    周靜怡（綽號「童恩」）撥打甲○○所有之附表一編號三所
    示行動電話，向甲○○購買第二級毒品ＭＤＭＡ一次，數量
    二顆，價格一千元。
  (2)於九十四年二月間某日，由鄭毓芳（綽號「小咪」）以其所
    有之0000000ＸＸＸ或0000000ＸＸＸ號（詳
    細號碼均詳卷）行動電話撥打甲○○所有之附表一編號三所
    示行動電話，聯絡交易第二級毒品ＭＤＭＡ事宜後，二人即
    在臺中市某處，由甲○○以五百元之價格，販賣第二級毒品
    ＭＤＭＡ一顆（起訴書誤載為二顆）於鄭毓芳。
  (3)於九十四年二、三月間，由陳建宏以其所有之000000
    0ＸＸＸ號（詳細號碼詳卷）行動電話，撥打甲○○所有之
    附表一編號三之行動電話，與甲○○洽談購買第二級毒品Ｍ
    ＤＭＡ事宜後，再由甲○○駕駛車牌號碼四○一六─ＬＰ號
    自用小客車，攜帶第二級毒品ＭＤＭＡ前往陳建宏指定之地
    點進行交易，陳建宏共計向甲○○購買第二級毒品ＭＤＭＡ
    四次，每次購買二顆，每顆價格為五百元，甲○○此部分販
    賣所得共計四千元（計算方式：500×2×4＝4000）。
  2.甲○○販賣第三級毒品愷他命部分：
  (1)自九十三年十一月間起至九十四年三月二十五日止，由周靜
    怡撥打甲○○所有之附表一編號三所示行動電話，聯絡購買
    毒品之事，而由甲○○將第三級毒品愷他命售予周靜怡施用
    ，共計三次，每次二小包，每小包一千五百元，共計三千元
    ，此部分販賣所得為九千元（計算方式；1500×2×3＝9000
    ）。
  (2)自九十四年一月上旬某日起至同年五月上旬某日間某二日，
    由鄭元隆以其兄鄭景堯所申辦，而交其使用之000000
    0ＸＸＸ號（詳細號碼詳卷）之行動電話，撥打甲○○所使
    用之如附表一編號三所示行動電話，聯絡購買第三級毒品愷
    他命事宜後，雙方再至約定之臺中市○○路與英才路口之「
    潮州燒酒雞」前交易，而由甲○○以一小包第三級毒品愷他
    命一千二百元之價格，連續販賣二次各一小包予鄭元隆。甲
    ○○此部分販賣所得為二千四百元（計算方式：1200×2＝2
    400）。
  (3)自九十四年二月間起至同年四月間止，由鄭毓芳以其所有之
    上開行動電話，撥打甲○○所有之附表一編號三所示行動電
    話聯絡交易第三級毒品愷他命事宜後，二人即相約在鄭毓芳
    位於臺中市○○區○○路居所（詳細地址詳卷）、臺中市○
    ○區○○路與英才路口等處交易，而由甲○○以一千五百元
    之價格，將第三級毒品愷他命一小包（起訴書誤載為二小包
    ）販賣予鄭毓芳，共計四次，而其中二次係由甲○○委由具
    有共同犯意聯絡之綽號「小米」之已成年女子，至約定地點
    交易。甲○○此部分販賣所得為六千元（計算方式：1500×
    4＝6000）。
  3.乙○○販賣毒品部分：
  (1)自九十四年一月上旬某日起至同年五月上旬某日間某二日，
    由鄭元隆以上開其所使用之行動電話，撥打乙○○所使用之
    如附表二編號二所示行動電話，聯絡購買第二級毒品ＭＤＭ
    Ａ及第三級毒品愷他命後，雙方再至約定之臺中市○○路與
    英才路口之「潮州燒酒雞」前、乙○○位於大仁街租屋處附
    近之大飯店前交易，而由鄭元隆分別向乙○○以每顆第二級
    毒品ＭＤＭＡ四百元及五百元之價格，各購買第二級毒品Ｍ
    ＤＭＡ二顆，同時亦各購買第三級毒品愷他命一小包。乙○
    ○此部分販賣第二級毒品ＭＤＭＡ所得為一千八百元（計算
    方式：400×2＋500×2＝1800），販賣第三級毒品愷他命所
    得為二千四百元（計算方式：1200×2＝2400）。
  (2)自九十四年二月間至同年五月間某日（十七日前），由林明
    香撥打乙○○所有之0000000000號行動電話（後
    更改號碼為如如附表二編號三所示），約定在乙○○當時承
    租之租處即臺中市○○區○○路一段一七三之五號交易，或
    由林明香直接至上址與乙○○進行交易，而由乙○○連續販
    賣第二級毒品ＭＤＭＡ予林明香五次，每次一顆，交易價格
    為四百元（起訴書誤載為三百元），乙○○此部分之販賣所
    得為二千元（計算方式：400×5＝2000）。
  (3)九十四年三月二十五日凌晨零時五十九分許，周靜怡借用其
    友人陳文玲所有之0000000ＸＸＸ號行動電話（詳細
    電話號碼詳卷），撥打乙○○所所有之如附表二編號二所示
    行動電話，表示要購買二顆第二級毒品ＭＤＭＡ及第三級毒
    品愷他命一小包，而與乙○○相約在臺中市大都會ＫＴＶ外
    面交易。嗣乙○○於同日凌晨一時十八分許抵達該處後，即
    將第二級毒品ＭＤＭＡ二顆及第三級毒品愷他命一小包，各
    以一千元及一千五百元之價格，同時販賣予周靜怡。
  (4)九十四年三月二十一日及同年三月間某日，由賴建溢以其兄
    賴信宏所申辦，而交由其使用之0000000ＸＸＸ號行
    動電話（詳細號碼詳卷），撥打乙○○所使用之如附表二編
    號二所所示行動電話，聯絡交易毒品事宜後，均約定在「日
    本妹檳榔攤」前交易，而由賴建溢各以一千二百元，向乙○
    ○購買第三級毒品愷他命一小包，共計二次。乙○○此部分
    販賣所得共計二千四百元（計算方式：1200×2＝2400）。
  (5)九十四年三月二十五日凌晨三時二十一分許，周靜怡借用其
    友人鄧思廷所有之0000000ＸＸＸ號行動電話（詳細
    號碼詳卷），撥打乙○○所有之如附表二編號二所示之行動
    電話，向乙○○表示要購買二小包第三級毒品愷他命，並約
    定在臺中市○○路附近之「Ｅ－Ｈｏｕｅｓ」交易。嗣乙○
    ○於同日凌晨三時三十五分許到達約定交易地點，將二小包
    第三級毒品愷他命，以一小包一千五百元之價格，販賣予周
    靜怡，此部分販賣所得為三千元（計算方式：1500×2＝300
    0）。
  (四)嗣於九十四年五月二十五日晚上十一時許，員警持搜索票至
    「日本妹檳榔攤」查獲甲○○及乙○○，並在甲○○所有之
    車牌號碼四○一六─ＬＰ號自用小客車內，扣得附表一之物
    ；又於乙○○所有之背包內扣得附表二之物；嗣員警分別經
    甲○○、乙○○之同意，至其租處搜索，復分別扣得附表三
    、四之物。
二、案經臺中縣警察局移送臺灣臺中地方法院檢察署檢察官偵查
    起訴。
    理  由
一、訊據上訴人即被告乙○○業據坦承其有於上揭時地同時販賣
    第二級毒品ＭＤＭＡ及第三級毒品愷他命予鄭元隆、周靜怡
    、販賣第二級毒品ＭＤＭＡ予林明香、販賣第三級毒品愷他
    命予賴建溢、周靜怡之犯行。訊據上訴人即被告甲○○固坦
    承其有於上揭時地販賣第三級毒品愷他命之犯行，惟矢口否
    認有販賣第二級毒品ＭＤＭＡ之犯行，辯稱：伊在原審認罪
    ，係因伊在原審之選任辯護人建議伊認罪，為節約訴訟經濟
    ，以便獲得從輕量刑，伊始配合，實際上伊並未販賣第二級
    毒品ＭＤＭＡ，證人周靜怡、鄭毓芳、陳建宏、鄭元隆等人
    均係伊之友人，因其等無門路購買第二級毒品ＭＤＭＡ，始
    拜託伊順便幫其等購買，伊並無販入賣出之行為，其等誤以
    為這樣就是向伊購買，因而證稱向伊購買第二級毒品ＭＤＭ
    Ａ云云。
二、經查：
  (一)被告甲○○販賣第二級毒品ＭＤＭＡ部分：
    被告甲○○有於上揭時地販賣第二級毒品ＭＤＭＡ予周靜怡
    、鄭毓芳、陳建宏之犯行，業據被告甲○○於原審九十四年
    十二月二十日審理時坦承不諱（見原審卷第二四一頁、第二
    四六頁、第二五一頁），而證人陳建宏於原審審理時雖先證
    稱：「我有跟甲○○買過搖頭丸，時間是九十四年二、三月
    ，我有請甲○○調過二次搖頭丸，一次二顆，一顆五百元」
    等語，然經原審審判長問以「為何之前在警詢中講向甲○○
    買過四次搖頭丸？」後，證人陳建宏即改證稱：「應該是那
    時候記得比較清楚，應該是四次，也是一次二顆，一顆五百
    元（見原審卷第一五四頁）。」顯見證人陳建宏對於其是否
    拜託被告甲○○購買第二級毒品ＭＤＭＡ，及是否向被告甲
    ○○購買第二級毒品ＭＤＭＡ之區別甚為清楚，應無被告甲
    ○○所辯其係拜託被告甲○○購買第二級毒品ＭＤＭＡ，而
    誤以係向被告甲○○購買之情事。又其所證稱：「應該是那
    時候記得比較清楚，應該是四次，也是一次二顆，一顆五百
    元。」等語，核與被告甲○○於原審九十四年十二月二十日
    審理時之自白相符，是被告甲○○此部分之自白與事實相符
    ，自堪採信，證人陳建宏上開所證稱其有請被告甲○○調過
    二次搖頭丸云云，顯係迴護被告甲○○之詞，核與事實不符
    ，不足採信。另證人鄭毓芳於偵查中證稱：伊在九十四年二
    月，有向阿猴買過一次搖頭丸，一顆五百元，買一顆等語（
    見偵字卷第二七九頁）；於原審九十四年十月十八日審理時
    亦證稱：「（問：你在偵查中說向阿猴買搖頭丸一顆五百元
    ，是在二月份買的？）是（見原審卷第一六二頁、第一六三
    頁）。」證人周靜怡於原審九十四年十二月二十日證稱：伊
    有向甲○○買過一次搖頭丸等語（見原審卷第二四二頁至第
    二四五頁）。查證人鄭毓芳、周靜怡均係成年人，思慮清楚
    ，若其等係拜託被告甲○○購買第二級毒品ＭＤＭＡ，豈會
    弄錯說成係向被告甲○○購買之情事。況且，其上開證詞核
    與被告甲○○於原審九十四年十二月二十日審理時之自白相
    符，是被告甲○○此部分之自白與事實相符，亦堪採信。另
    查：販買第二級毒品之罪，係屬重罪，被告甲○○在原審審
    理時有選任律師為其辯護人，其若未有販賣第二級毒品ＭＤ
    ＭＡ之行為，豈會僅為節約訴訟經濟在未獲得法官同意從輕
    量刑下，接受其原審之選任辯護人之建議而認罪之理？況且
    ，其上開自白，均與上開證人陳建宏、鄭毓芳、周靜怡之上
    開證詞相符，此外復有被告甲○○所有之附表一編號二之行
    動電話使用人資料、證人鄭元隆所使用0000000ＸＸ
    Ｘ號行動電話使用人（證人鄭元隆之兄鄭景堯）資料、其手
    機通訊錄儲存被告甲○○使用之如附表一編號三行動電話號
    碼之照片、證人陳建宏所使用0000000ＸＸＸ號行動
    電話使用人資料、證人鄭毓芳所有記載被告甲○○之附表一
    編號二所示行動電話號碼之筆記本內頁、其使用00000
    00ＸＸＸ之行動電話使用人資料、搜索「日本妹檳榔攤」
    現場照片八張附卷可稽（見他字卷第八頁、第五四頁、第五
    八頁、偵字卷第九三頁、第九四頁、第二二八頁、第二四九
    頁），並有被告甲○○所有之附表一編號二、三、四之物扣
    案可資佐證。是被告甲○○上開辯稱：伊在原審認罪，係因
    伊在原審之選任辯護人建議伊認罪，為節約訴訟經濟，以便
    獲得從輕量刑，伊始配合，實際上伊並未販賣第二級毒品Ｍ
    ＤＭＡ，證人周靜怡、鄭毓芳、陳建宏、鄭元隆等人均係被
    告之友人，因其等無門路購買第二級毒品ＭＤＭＡ，始拜託
    伊順便幫其等購買，伊並無販入賣出之行為，其等誤以為這
    樣就是向伊購買，因而證稱向伊購買第二級毒品ＭＤＭＡ云
    云，顯係其對原審所判決之刑不滿意於本院審理時所為卸責
    之詞，核與事實不符，自不足採，其販賣第二級毒品ＭＤＭ
    Ａ之犯行洵堪認定。
  (二)被告甲○○販賣第三級毒品愷他命部分
    被告甲○○有於上揭時地販賣第三級毒品愷他命予周靜怡、
    鄭元隆、鄭毓芳之犯行，業據被告甲○○於本院審理時及原
    審九十四年十二月二十日審理中坦承不諱（見原審卷第二四
    一頁、第二四六頁、第二五一頁），核與證人鄭毓芳、周靜
    怡於原審審理時及證人鄭元隆於九十四年五月十一日偵查時
    所證述之情節相符（見原審卷第一六二頁、第二四二頁至第
    二四四頁、他字卷第八八頁至第八九頁），並有被告甲○○
    所有如附表一編號二所示之行動電話使用人資料、證人鄭元
    隆所使用0000000ＸＸＸ號行動電話使用人（證人鄭
    元隆之兄鄭景堯）資料、其手機通訊錄儲存被告甲○○使用
    之如附表一編號三行動電話號碼之照片、證人鄭毓芳所有記
    載被告甲○○如附表一編號二行動電話號碼之筆記本內頁、
    其使用電話號碼0000000ＸＸＸ之使用人資料、搜索
    「日本妹檳榔攤」現場照片八張附卷可稽（見他字卷第八頁
    、第五四頁、第五八頁、偵字卷第九三頁、第九四頁、第二
    二八頁、第二四九頁），復有被告甲○○所有附表一、附表
    三之物扣案可資佐證，上開附表一編號一、附表三之白色或
    米黃色粉末（即偵字卷第一六四頁、第一六五頁扣案物照片
    編號八四至一一六，實稱毛重合計五一點四六一公克，含三
    十三只塑膠袋及三十三張標籤紙），經送往行政院衛生署管
    制藥品管理局檢驗結果，均含有第三級毒品愷他命（Ketami
    ne）之成分，有該局管檢字第○九四○○○六○一二號檢驗
    成績書一份附卷可稽（見原審卷第九六頁、第九七頁）。是
    被告甲○○此部分之自白，與事實相符，自堪採信。證人鄭
    元隆於原審審理時雖證稱：伊並未有向被告甲○○購買第三
    級毒品愷他命云云，顯係迴護被告甲○○之詞，核與事實不
    符，自不足採。另證人即被告乙○○之女友孫雅琦於原審審
    理時雖證稱：甲○○在其觀察、勒戒前，應該有轉讓第三級
    毒品愷他命，待觀察、勒戒出來後，就沒有了云云（見原審
    卷第一四三頁）。惟查：證人孫雅琦亦於原審審理時證稱：
    因為甲○○他們朋友有人生日的話，甲○○就會幫他們調第
    三級毒品愷他命，並先付錢，他朋友再拿錢給甲○○，伊不
    知道甲○○係向何人調第三級毒品愷他命，也不知道其拿第
    三級毒品愷他命價錢及向朋友收多少錢，只是因為伊有問甲
    ○○為何要拿錢給他朋友，甲○○就回答是因為他幫朋友調
    東西，先幫朋友付錢，再向朋友收錢，甲○○亦未說他指的
    東西就是第三級毒品愷他命，是因為伊經常看到，所以認為
    是第三級毒品愷他命等語（見原審卷第一四九頁、第一五○
    頁）。查證人孫雅琦既不知道被告甲○○買進及交付第三級
    毒品愷他命於他人所收取之價額為何，復未能確定被告甲○
    ○所指「調東西」即係指第三級毒品愷他命，是其所謂被告
    甲○○係轉讓第三級毒品愷他命之說，顯屬其個人臆測之詞
    ，亦不足採。是被告甲○○販買第三級毒品愷他命之犯行，
    洵堪認定。
  (三)被告乙○○販賣第二級毒品ＭＤＭＡ及第三級毒品愷他命之
    部分：
    被告乙○○有於上揭時地同時販賣第二級毒品ＭＤＭＡ、第
    三級毒品愷他命予鄭元隆、周靜怡、販賣第二級毒品ＭＤＭ
    Ａ予林明香、販賣第三級毒品愷他命予賴建溢、周靜怡之犯
    行，業據被告乙○○於原審審理中及本院審理時均坦承不諱
    ，核與證人林  明香、周靜怡於原審審理中（見原審卷第一
    六一頁、第二四二頁至第二四五頁）、證人賴建溢於警詢時
    及偵查中（見他字卷第九七頁至第一○一頁、第一一一頁至
    第一一三頁、第一二一頁至第一二三頁）及證人鄭元隆於九
    十四年五月十一日偵查時所證述之情節相符（見他字卷第八
    八頁至第八九頁），並有被告乙○○所有之0000000
    000號行動電話使用人資料、證人鄭元隆所使用0000
    000ＸＸＸ號行動電話使用人（證人鄭元隆之兄鄭景堯）
    資料、其手機通訊錄儲存被告乙○○使用之附表二編號二、
    三行動電話號碼之照片、證人賴建溢以其所使用之0000
    000ＸＸＸ號行動電話與被告乙○○所使用之附表二編號
    二行動電話聯繫購買毒品之通訊監察作業譯文摘要報告書、
    證人周靜怡分別以友人陳文玲所有之0000000ＸＸＸ
    號行動電話、友人鄧思廷所有之0000000ＸＸＸ號行
    動電話與被告乙○○如附表二編號二所示行動電話聯絡購買
    毒品之通訊監察作業譯文摘要報告書、上開陳文玲及鄧思廷
    電話號碼使用人資料、搜索「日本妹檳榔攤」現場照片八張
    、搜索被告乙○○大仁街租屋處照片十一張附卷可稽（見他
    字卷第一四頁、、第五四頁、第六八頁、第九四頁、第一一
    五頁、第一一六頁、偵字卷第三二頁、第九三頁、第九四頁
    、第一○一頁至第一○三頁、第二六一頁、第二六二頁、第
    二六四頁），並有被告乙○○所有之附表二、四之物扣案可
    資佐證。又如附表二編號一、附表四編號一所示之淡褐色、
    白色、無色透明結晶或結晶性粉末（即偵字卷第一五八頁至
    第一六三頁扣案物照片編號一至八三，實稱毛重合計一六三
    點二七八公克，含八十五只塑膠袋及八十三張標籤紙），經
    送往行政院衛生署管制藥品管理局檢驗結果，均含有第三級
    毒品愷他命（Ketamine）之成分，亦有上開檢驗成績書一份
    附卷可憑。是被告乙○○之自白與事實相符，自堪採信。證
    人鄭元隆於原審審理時雖證稱：伊並未有向被告乙○○購買
    第二級毒品ＭＤＭＡ及第三級毒品愷他命云云，顯係迴護被
    告乙○○之詞，核與事實不符，不足採信。是被告乙○○販
    賣第二級毒品ＭＤＭＡ及販賣第三級毒品愷他命之犯行，均
    洵堪認定。
  (四)查被告乙○○於原審九十四年十二月二十日審理時供稱：伊
    販賣第二級毒品ＭＤＭＡ一顆可賺取五十元至一百五十元之
    利潤，另販賣第三級毒品愷他命每公克，可獲取一百元至三
    百元之利潤（見原審卷第二五一頁）；於本院審理時亦供稱
    ：（問：而以每顆第二級毒品ＭＤＭＡ高於買進價格五十元
    至一百五十元之價格、每小包約一公克第三級毒品愷他命以
    高於買進價格一百元至三百元之價格賣出？）對。」等語。
    被告甲○○於原審九十四年十二月二十日審理時供稱：販賣
    第二級毒品ＭＤＭＡ之利潤為一顆一百元，另販賣第三級毒
    品愷他命一公克，可獲取一百元至三百元之利潤（見原審卷
    第二五一頁），足見被告甲○○、乙○○二人於販賣第二級
    毒品ＭＤＭＡ及第三級毒品Ｋ他命時，有從中賺取差價牟利
    ，是其等二人有營利之意圖甚明。
三、按ＭＤＭＡ乃屬中樞神經興奮劑，服用者會有多話、喋喋不
    休、食慾降低、情緒及活動力亢進、產生幻覺、狂喜等症狀
    之行為特徵，並易發生體溫過高、痙攣，甚至引發併發症而
    導致死亡；長期使用會產生心理之依賴，強迫使用等神經系
    統之損傷，產生情緒不穩、憂鬱、視幻覺、失眠、記憶減退
    、妄想等症狀，並有噁心、肌肉痛、心悸、動作失調之生理
    毒害、抑鬱、精神錯亂、自殺傾向之心理毒害、橫紋肌溶解
    、血管內凝集、急性腎衰竭、體溫高達攝氏四十三度之致命
    毒害，業經行政院公告為毒品危害防制條例第二條第二項第
    二款之第二級毒品；愷他命吸食後產生類似ＰＣＶ或ＬＳＤ
    之幻覺效果，藥效約可持續一小時，而對身體協調及判斷力
    之影響則可長達十六至二十四小時，有噁心、嘔吐、複視、
    視覺模糊、視覺影像扭曲、暫發性失憶及身體平衡感消失，
    嚴重時運動功能受損、高血壓，有時呼吸作用受到抑制而致
    死，在美國與ＦＭ２、ＧＨＢ列為三大約會強暴藥，業經行
    政院公告為毒品危害防制條例第二條第二項第三款之第三級
    毒品。核被告甲○○及乙○○所為，均係犯毒品危害防制條
    例第四條第二項販賣第二級毒品罪及同條例第四條第三項之
    販賣第三級毒品罪。被告甲○○及乙○○持有第二、三級毒
    品之目的係在供販賣之用，則其持有第二、三級毒品之低度
    行為，均應分別為販賣第二、三級毒品之高度行為所吸收，
    均不另論罪。被告甲○○就販賣第三級毒品愷他命予鄭毓芳
    其中二次，與綽號「小米」之不詳姓名之已成年女子間，有
    犯意聯絡及行為分擔，均為共同正犯。被告甲○○與乙○○
    多次販賣第二級毒品之行為，均時間緊接，犯罪構成要件相
    同，顯係各基於概括之犯意反覆為之，為連續犯，均應依刑
    法第五十六條之規定以一罪論，除法定本刑為無期徒刑依法
    不得加重外應加重其刑。被告甲○○與乙○○多次販賣第三
    級毒品之行為，均時間緊接，犯罪構成要件相同，顯係各基
    於概括之犯意反覆為之，為連續犯，均應依刑法第五十六條
    之規定以一罪論，並加重其刑。被告乙○○以一販賣行為，
    同時觸犯販賣第二級毒品罪及販賣第三級毒品罪，為想像競
    合犯，應依刑法第五十五條之規定，從一重之販賣第二級毒
    品罪處斷（最高法院九十一年度臺上字第三三六一號判決參
    照）。被告甲○○所犯販賣第二級毒品罪及販賣第三級毒品
    罪係分別賣出，其間犯意各別，犯罪構成要件互殊，應予分
    論併罰。按犯毒品危害防制條例第四條第一項至第三項之罪
    ，供出毒品來源，因而破獲者，得減輕其刑，毒品危害防制
    條例第十七條固定有明文。被告乙○○雖於警詢時供出其毒
    品上游之四線聯絡電話，惟經員警調查結果，並未能追查出
    本案上游毒品之供應者一情，有臺中縣警察局九十四年九月
    十五日中縣警刑大偵二字第○九四○○一六四○二號函附卷
    可查（見原審卷第一○一頁至第一○三頁）。被告乙○○自
    不符合毒品危害防制條例第十七條減刑之規定，附此敘明。
    另按刑法第五十九條之酌量減輕其刑，必須犯罪另有特殊之
    原因與環境等等，在客觀上足以引起一般同情，認為即予宣
    告法定低度刑期尤嫌過重者，始有其適用（最高法院四十五
    年臺上字第一一六五號判例意旨參照）。查被告甲○○及乙
    ○○販賣毒品之時間，長達近七個月，對象均為二十餘歲之
    青年，在客觀上不足以引起一般同情，雖被告甲○○於原審
    審理時認罪，被告乙○○於原審及本院審理中均認罪，亦係
    其等犯後態度之問題，屬刑法第五十七條之科刑輕重之情狀
    ，自無法依刑法第五十九條之規定減輕其刑。是被告甲○○
    、乙○○之辯護人請求依刑法第五十九條之規定減輕其刑，
    自屬無據，不應准許。查被告甲○○、乙○○二人分別販賣
    第二級毒品ＭＤＭＡ及第三級毒品愷他命予周靜怡部分，及
    被告甲○○販賣第二級毒品ＭＤＭＡ及第三級毒品愷他命予
    鄭毓芳之部分，公訴人僅就被告甲○○、乙○○二人分別販
    賣毒品予周靜怡其中二次、被告甲○○販賣毒品予鄭毓芳其
    中二次犯行（起訴書就周靜怡部分，並未明確區別此二次係
    向何人購買何種毒品；就鄭毓芳部分，亦未載明該二次係購
    買何種毒品）提起公訴，就被告甲○○、乙○○二人其餘部
    分之犯行，雖未經起訴，惟該未經起訴之犯行，與各該被告
    甲○○、乙○○已起訴成罪之販賣第二級毒品ＭＤＭＡ及販
    賣第三級毒品愷他命之犯行，有連續犯之裁判上一罪關係，
    為起訴效力所及，依審判不可分之原則，本院自得併予審判
    。檢察官雖於起訴書之證據並所犯法條欄，記載被告甲○○
    、乙○○二人係共同販賣第二級毒品ＭＤＭＡ及第三級毒品
    愷他命，應為共同正犯。惟查：起訴書除附表一（購買毒品
    者為鄭元隆）及附表六（購買毒品者為周靜怡）部分之販賣
    毒品者係記載被告甲○○、乙○○二人外，其餘附表二至五
    （購買毒品者為賴建溢、林明香、陳建宏、鄭毓芳），均僅
    記載販賣毒品者為被告乙○○或甲○○，是認就附表二至五
    部分犯罪事實，販賣毒品之行為人應僅為其所記載之被告乙
    ○○或甲○○，而不及於未列名之另名被告。又觀諸被告甲
    ○○、乙○○二人於警詢時、原審準備程序中、審理時、本
    院審理中及被告乙○○於第一次偵查時供承有販賣毒品犯行
    時，均供稱：伊二人是各做各的，各有客源，是獨立的線販
    賣毒品，如果接到電話，沒有辦法送，就會問另一人是否要
    接這位客人，但利益不會分享等語（見偵字卷第一八頁、第
    二五頁、第一一八頁、原審卷第五八頁、第六四頁、第二五
    一頁）；另證人周靜怡於原審審理時亦證稱：被告二人之電
    話伊均有打過，看伊打電話給誰，就由該人前來交易毒品等
    語（見原審卷第二四三頁），而與被告甲○○、乙○○二人
    上開所供係各自販賣毒品之情相符。此外復查無其他積極證
    據足以證明被告甲○○、乙○○二人就各次販賣毒品犯行，
    均有犯意聯絡及行為分擔之情形，應認被告甲○○、乙○○
    二人不具有共同正犯關係。是起訴書認被告甲○○、乙○○
    二人均係共同正犯，自有未洽，併予指明。原審審理結果，
    認被告甲○○、乙○○二人事證明確，予以論罪科刑，固非
    無見。惟原判決有如下之違誤：(一)依毒品危害防制條例第十
    八條第一項前段之規定，得諭知沒收銷燬之者，係以查獲之
    第一、二級毒品及專供製造或施用第一、二級毒品之器具為
    限，而不及於第三級或第四級毒品。原判決竟對查獲之第三
    級毒品愷他命依上開規定諭知沒收銷燬，自有違誤。(二)原判
    決既認被告甲○○就販賣第三級毒品愷他命予鄭毓芳之其中
    二次，與綽號「小米」之不詳姓名之已成年女子間，有犯意
    聯絡及行為分擔，均為共同正犯，竟未在原判決關於被告甲
    ○○販第三級毒品之主文欄內記載「共同」等字，自有未洽
    。(三)在被告甲○○所有之自用小客車內查扣之九百元，係被
    告甲○○販賣毒品所得，業據被告甲○○於原審審理時供述
    甚明（見原審卷第二四九頁），故被告甲○○販賣第二級毒
    品所得五千五百元、販賣第三級毒品所得一萬七千四百元，
    既有九百元為警查獲而扣案，則該九百元自無再以其財產抵
    償之問題，故於宣告販賣所得不能沒收以其財產抵償時，應
    扣除該扣案之九百元。原判決卻誤認為被告甲○○為警查扣
    之現金九百元，非其販賣毒品所得，仍就此部分宣告應以其
    財產抵償之，自有未洽。(四)按刑罰法令關於沒收之規定，有
    採職權沒收主義與義務沒收主義。職權沒收，指法院就屬於
    被告所有，並供犯罪所用或因犯罪所得之物，仍得本於職權
    為斟酌沒收與否之宣告，例如刑法第三十八條第一項第二款
    、第三款、第三項前段等屬之。義務沒收，又可分為絕對義
    務沒收與相對義務沒收二者。前者指凡法條規定「不問屬於
    犯人與否，沒收之」者屬之，法院就此等之物，無審酌餘地
    ，除已證明滅失者外，不問屬於犯人與否或有無查扣，均應
    沒收之；後者指凡供犯罪所用或因犯罪所得之物，均應予以
    沒收，但仍以屬於被告或共犯所有者為限。毒品危害防制條
    例第十九條第三項規定，犯同條例第四條之罪所使用之水、
    陸、空交通工具，應予沒收，並非以專供犯上開之罪所用之
    物，始得沒收之。且此項沒收採義務沒收主義，故凡供犯上
    開之罪所用之物，即應依該條項之規定，宣告沒收之。惟因
    其未有「不問屬於犯人與否，沒收之」之規定，故仍以屬於
    犯人所有者為限，始得沒收（最高法院九十三年度台上字第
    二七五一號判決參照）。查被告乙○○雖供稱車牌號碼不詳
    （後三碼為「九三六」）之ＹＡＭＡＨＡ廠牌銀色機車，係
    其從事販賣第二級毒品ＭＤＭＡ及第三級毒品愷他命所使用
    之交通工具，惟該機車既未扣案，而其車牌號碼又不詳，是
    該機車無法確定，又無證據足以證明該機車係被告乙○○所
    有，自無法依毒品危害防制條例第十九條第三項規定宣告沒
    收。原判決卻依上開規定對機車諭知沒收，亦有未洽。(五)被
    告乙○○之行為固有不該，惟其於原審及本院準備程序時、
    審理中均一致坦承其有販賣第二級毒品及第三級毒品之犯行
    ，其犯後態度良好及節省司法資源，實為其他全盤否認之販
    賣毒品者所不及。原判決卻處以有期徒刑十五年，實不足以
    表示其與其他販賣毒品者有所區別。是被告乙○○上訴指摘
    原判決量刑過重，為有理由，而被告甲○○否認販賣第二級
    毒品而執前詞上訴指摘原判決不當，雖非有理由，然原判決
    既有上開可議之處，即屬無可維持，自應撤銷改判。爰審酌
    被告甲○○、乙○○為貪圖一己私利而罹犯本案，致戕害他
    人健康，惟被告甲○○於原審最後一次審理時已坦承全部犯
    行，然於本院審理時否認有販賣第二級毒品之犯行，僅坦承
    有販賣第三級毒品之犯行，被告乙○○於原審及本院行準備
    程序中及審理時均一致坦承全部犯行，態度良好，節省司法
    資源，及被告甲○○、乙○○二人販賣毒品之次數、數量等
    一切情狀，分別量處如主文第二項、第三項所示之刑，並就
    被告甲○○部分，定其應執行之刑。至扣案之附表一編號一
    、附表三之愷他命（實稱毛重合計五一點四六一公克，含三
    十三只塑膠袋及三十三張標籤紙）為被告甲○○所有，係供
    其販賣第三級毒品愷他命所用之物；附表一編號二、三之行
    動電話（均含ＳＩＭ卡），為被告甲○○所有，係供其販賣
    第二級毒品ＭＤＭＡ及第三級毒品愷他命所用之物；附表二
    編號一、附表四編號一之愷他命（實稱毛重合計一六三點二
    七八公克，含八十五只塑膠袋及八十三張標籤紙），為被告
    乙○○所有，係供其販賣第三級毒品愷他命所用之物，附表
    二編號二、三之行動電話（均含ＳＩＭ卡）及如附表四編號
    二所示之電子磅秤一臺，均為被告乙○○所有，係供其販賣
    第二級毒品ＭＤＭＡ及第三級毒品愷他命所用之物，業據被
    告甲○○、乙○○二人於原審審理時供述明確，均應依毒品
    危害防制條例第十九條第一項之規定諭知沒收。至被告甲○
    ○販賣第二級毒品ＭＤＭＡ所得五千五百元、販賣第三級毒
    品愷他命所得一萬七千四百元，被告乙○○販賣第二級毒品
    ＭＤＭＡ所得四千八百元及販賣第三級毒品愷他命所得九千
    三百元，均應依毒品危害防制條例第十九條第一項之規定宣
    告沒收。因被告乙○○販賣第二級毒品ＭＤＭＡ及第三級毒
    品愷他命所得之一萬四千一百元，已全數為警查扣（即如附
    表四編號三部分），業據被告乙○○於原審審理時供述無訛
    ，並有上開一萬四千一百元扣案可資佐證，自無再以其財產
    抵償之問題。另被告甲○○販賣第二級毒品ＭＤＭＡ所得五
    千五百元及販賣第三級毒品愷他命所得一萬七千四百元之其
    中九百元已為警查扣（即如附表一編號四部分），業據被告
    甲○○於原審審理時供述甚明（見原審卷第二四九頁），並
    有上開九百元扣案可資佐證，則該九百元已無以其財產抵償
    之問題，應扣除該九百元，而僅就其餘販賣所得諭知如全部
    或一部不能沒收時，以其財產抵償之。至未扣案之車牌號碼
    四○一六─ＬＰ號自用小客車，為被告甲○○所有；車牌號
    碼九Ｎ─二四五八號自用小客車，為被告乙○○所有，有車
    號查詢汽車車籍二份附卷可稽（見原審卷第二○三頁、第二
    ○四頁），並為其二人分別從事販賣各該第二級毒品ＭＤＭ
    Ａ及第三級毒品愷他命所使用之交通工具，業據被告乙○○
    、甲○○於原審審理時供述明確，自應依毒品危害防制條例
    第十九條第三項規定宣告沒收。另被告乙○○為警查扣之現
    金共計七萬五千元，其中三萬元其雖於原審審理時供稱均係
    販賣第二級毒品ＭＤＭＡ及第三級毒品愷他命所得，惟被告
    乙○○販賣上開毒品所得，僅有一萬四千一百元，已詳如上
    述，是被告乙○○扣除販賣毒品所得後所餘之六萬零九百元
    部分，尚乏證據足以證明上開物品係被告乙○○用以犯前開
    販賣第二級毒品ＭＤＭＡ及第三級毒品愷他命之所得，顯見
    此六萬零九百元與被告乙○○前揭所為販賣第二級毒品及第
    三級毒品罪無關，自無法在本案為沒收之諭知。另被告乙○
    ○固供稱其以車牌號碼不詳之ＭＡＲＣＨ自用小客車，及車
    牌號碼不詳（後三碼為「九三六」）之ＹＡＭＡＨＡ廠牌銀
    色機車，供其從事販賣第二級毒品ＭＤＭＡ及第三級毒品，
    惟上開車輛之車牌號碼均不詳，無法確定係何車輛，且無證
    據顯示，該自用小客車及機車係屬被告乙○○所有，自無法
    宣告沒收，附此敘明。
四、公訴意旨另以：被告甲○○及乙○○於九十四年一月上旬某
    日起至同年五月上旬某日止，包含九十四年三月二十五日二
    時五十五分許，販賣第二級毒品ＭＤＭＡ及第三級毒品愷他
    命二次予鄭元隆，因認被告甲○○、乙○○二人此部分亦涉
    犯販賣第二級毒品及販賣第三級毒品罪嫌。按犯罪事實應依
    證據認定之，無證據不得認定犯罪事實，刑事訴訟法第一百
    五十四條第二項定有明文。而認定不利於被告之事實，須依
    積極證據，苟積極證據不足為不利於被告事實之認定時，即
    應為有利於被告之認定，更不必有何有利之證據（最高法院
    三十年上字第八一六號判例參照）。訊據被告甲○○及乙○
    ○均供稱其販賣毒品予鄭元隆之情形均如同犯罪事實欄所載
    情形，被告甲○○於原審辯稱：在九十四年三月二十五日，
    鄭元隆雖有說要來向伊買第二級毒品ＭＤＭＡ，但後來沒有
    來拿等語。經查：證人鄭元隆於警詢及偵查中固證述有向被
    告乙○○、甲○○二人購買第二級毒品ＭＤＭＡ及第三級毒
    品愷他命之事實，惟其僅就購買毒品之起迄時間、地點、價
    格等為陳述，就各向被告購買之次數及購買毒品之種類，均
    未提及，是就被告甲○○及乙○○自白販賣毒品予鄭元隆之
    次數外，公訴人就其餘部分之犯罪事實，亦未能具體指明犯
    罪之時間、地點、交易金額、毒品之種類及數量。另依卷附
    監聽譯文所示（見他字卷第五○頁），鄭元隆雖於九十四年
    三月二十五日凌晨二時五十五分，有以電話號碼00000
    00ＸＸＸ號行動電話聯絡被告甲○○，表示過五分鐘要至
    被告甲○○所在位置，要買一顆第二級毒品ＭＤＭＡ（黃歐
    元）等語，惟並無證據足以證明被告甲○○與鄭元隆該次已
    完成交易，且由上開對談內容，雖鄭元隆已告知被告甲○○
    其所欲購買之毒品種類及數量，但雙方並未談及價金，是尚
    難認其二人就買賣毒品已有合意，而可認為達未遂之階段。
    是公訴人既未能就此部分犯罪事實舉出相關證據證明之，本
    院亦查無其他積極證據足資證明被告甲○○及乙○○確有檢
    察官所指此部分之販賣第二級毒品及第三級毒品犯行，其等
    此部分被訴犯罪自屬不能證明，揆諸上揭說明，此部分本應
    為被告甲○○、乙○○為無罪之諭知，惟公訴意旨認此部分
    與被告甲○○、乙○○二人上開已起訴成罪部分有連續犯之
    裁判上一罪關係，爰均不另為無罪之諭知，附此敘明。
據上論結，應依刑事訴訟法第三百六十九條第一項前段、第三百
六十四條、第二百九十九條第一項前段，毒品危害防制條例第四
條第二項、第三項、第十九條第一項、第三項，刑法第十一條前
段、第五十五條、第五十六條、第五十一條第五款，判決如主文
。
本案經檢察官丙○○到庭執行職務。
中    華    民    國    95    年    4     月    26    日
              刑事第八庭  審判長法  官  羅  得  村
                                法  官  劉  榮  服
                                法  官  巫  政  松
上列正本證明與原本無異。
如不服本判決應於收受送達後十日內向本院提出上訴書狀，其未
敘述上訴之理由者並得於提起上訴後十日內向本院補提理由書（
均須按他造當事人之人數附繕本）。
                                書記官  陳  妙  瑋
中    華    民    國    95    年    4     月    27    日
附錄本案論罪科刑法條：
毒品危害防制條例第四條：
製造、運輸、販賣第一級毒品者，處死刑或無期徒刑；處無期徒
刑者，得併科新臺幣一千萬元以下罰金。
製造、運輸、販賣第二級毒品者，處無期徒刑或七年以上有期徒
刑，得併科新臺幣七百萬元以下罰金。
製造、運輸、販賣第三級毒品者，處五年以上有期徒刑，得併科
新臺幣五百萬元以下罰金。
製造、運輸、販賣第四級毒品者，處三年以上十年以下有期徒刑
，得併科新臺幣三百萬元以下罰金。
製造、運輸、販賣專供製造或施用毒品之器具者，處一年以上七
年以下有期徒刑，得併科新臺幣一百萬元以下罰金。
前五項之未遂犯罰之。
附表一：（查獲地點：被告甲○○所有之車牌號碼四○一六─Ｌ
        Ｐ號自用小客車內）
編號    品      名        重量或數量    所有人
一        愷他命          二十四小包    甲○○
0      0000000    0支          同  上
        二六八號行動電
        話（含ＳＩＭ卡）
0      0000000    0支          同  上
        五五五號行動電
        話（含ＳＩＭ卡）
四      現金             新臺幣九百元   同  上
附表二：（查獲地點：被告乙○○之背包內）
編號    品      名        重量或數量    所有人
一        愷他命            十九小包    乙○○
0      0000000          0支    同  上
        ○○○號行動電
        話（含ＳＩＭ卡）
0      0000000          0支    同  上
        三三三號行動電
        話（含ＳＩＭ卡）
附表三：（查獲地點：被告甲○○日進街租屋處）
品      名        重量或數量    所有人
  愷他命            九小包      甲○○
附表四：（查獲地點；被告乙○○大仁街租屋處）
編號    品      名        重量或數量    所有人
一      愷他命            五十三小包    乙○○
二      電子磅秤          一臺          同  上
三      現金              新臺幣一萬四  同  上
                          千一百元
                                                    Ｒ


司法院資訊處製作；財團法人民間司法改革基金會備份。
